【裁判字號】    99,上易,230
【裁判日期】    990915
【裁判案由】    第三人異議之訴
【裁判全文】
臺灣高等法院臺中分院民事判決         99年度上易字第230號
上  訴  人  乙○○
訴訟代理人  丁○○
被 上 訴人  甲○○
訴訟代理人  鄭秀珠律師
上列當事人間請求第三人異議之訴事件，上訴人對於民國99年4
月21日臺灣彰化地方法院99年度訴字第129號第一審判決提起上
訴，經本院於民國99年9月l日言詞辯論終結，判決如下：
    主  文
上訴駁回。
第二審訴訟費用由上訴人負擔。
    事實及理由
一、本件上訴人主張：台灣彰化地方法院98年度司執字第30752
    號訴外人丙○○與債權人間清償債務強制執行事件，就坐落
    彰化縣二林鎮○○段97號地（重劃前為中西段70-22地號）
    上建號37號未辨保存登記之鐵架造倉庫平房壹棟（未編門牌
    ），面積463.34平方公尺，權利範圍全部之建物（以下簡稱
    系爭建物）認係訴外人丙○○所有而為查封、執行。惟系爭
    建物原固為訴外人丙○○所有，但上訴人於民國（下同）82
    年5月12日以新台幣（下同）1,306,384元向訴外人丙○○買
    受，並交由謝董美惠無償使用至今。系爭建物既為上訴人所
    有，被上訴人仍以為係訴外人丙○○所有，聲請原審法院查
    封、拍賣，顯係錯誤，爰依民事訴訟法第15條規定，提起本
    件第三人異議之訴，求為判決：(1)確認原告（即上訴人）對
    系爭建物之所有權存在。(2)台灣彰化地方法院98年度司執字
    第30752號清償債務強制執行事件，就前項標的物所為強制
    執行之程序應予撤銷。
二、經原審為上訴人敗訴之判決，上訴人不服，提起上訴，聲明
    ：（一）原判決廢棄。（二）確認上訴人對坐落彰化縣二林
    鎮○○段97號建物、未編門牌，鐵架造倉庫平房壹棟，面積
    463.34平方公尺，權利範圍全部之建物所有權存在。（三）
    台灣彰化地方法院98年度司執字第30752號清償債務強制執
    行事件，就前項標的物所為強制執行程序應予撤銷。併稱：
    （一）系爭建物係由上訴人於82午5月12日出資20萬元興建
          ，因所坐落之土地為訴外人丙○○所有，才以訴外人
          丙○○名義向二林鎮公所申請建造執照及使用執照於
          82年8月25日取得面積60平方公尺之使用執照後，上
          訴人再於82年10月l日出資1,106,384元，再興建加建
          部分之403.34平方公尺。
    （二）系爭建物既為上訴人出資興建，依最高法院41年台上
          字第1039號判例可知，上訴人對系爭建物有所有權，
          足以排除強制執行。台灣彰化地方法院98年度司執字
          第30752號清償債務強制執行事件查封系爭建物之內
          容即為上訴人所有，其查封、拍賣，自屬鉗誤，請求
          撤銷。
三、被上訴則聲明：駁回上訴。併稱：
    （一）上訴人於鈞院之主張與其於原審所提出之主張有嚴重
          矛盾，顯非事實，其請求即顯無理由。因上訴人於本
          件起訴時主張系爭房屋原為訴外人丙○○所有，嗣經
          其於82年5月12日以1,306,384元向訴外人丙○○買受
          ，並提出不動產買賣契約書為証。嗣於原審99年3月
          26日言詞辯論期日，亦當庭陳稱系爭建物為訴外人謝
          康邁所建。經被上訴人答辯後，上訴人才於99年4月7
          日具狀改為主張系爭建物為上訴人所建，其主張先後
          不一，嚴重矛盾，足見其嗣後所述絕非事實。
    （二）苟系爭建物為上訴人所建，其當無以買受為理由，再
          與訴外人丙○○簽立書面買賣契約之理。又原審法院
          民事執行處於98年ll月6日執行查封系爭建物時，債
          務人之媳謝董美惠亦在場表示：系爭建物係以債務人
          丙○○為起造人，惟已於10餘年出售云云，其陳述與
          上訴人起訴主張之事實較為相符。況原審95年度執字
          第171號執行事件，因系爭建物之爭執而無法全面點
          交。執行債務人丙○○之子媳、丁○○、董美惠亦出
          面主張系爭建物為其佔有及所有，參酌以上各情，足
          認系爭建物為執行債務人丙○○所有。至上訴人乃執
          行債務人丙○○之親兄弟，其提起本件訴訟僅在阻撓
          執行程序之進行。
    （三）退步而言，縱使上訴人曾向訴外人丙○○買受系爭建
          物，惟系爭建物未辦保存登記，且未經所有權移轉登
          記，未具民法第758條所定不動產物權取得之要件，
          上訴人自未取得系爭建物之所有權。
四、按第三人就執行標的物有足以排除強制執行之權利者，得為
    強制執行程序終結前，向執行法院對債權人提起第三人異議
    之訴。固為強制執行法第15條前段所明定。惟所謂就執行標
    的物有足以排除強制執行之權利者，係指對於執行標的物有
    所有權、典權、留置權、質權存在情形之一者而言，最高法
    院著有44年台上字第721號判例可稽。上開所有權亦包括原
    始取得建築物之所有權（即未辦保存登記之建物）。又違章
    建築之房屋，原非債務人所有，而被執行法院誤予查封者，
    買受人因不能登記，自得代位原有人提起異議之訴，若該房
    屋為債務人所有，買受人雖買受在先，亦無排除強制執行之
    權利。最高法院48年度台上字第209號判例亦揭示甚明。本
    件系爭建物係屬未保存登記之建物，為兩造所不爭執，本件
    強制執行案件之執行程序尚未終結，亦經本院調取台灣彰化
    地方法院上開98年度司執字第30752號清償債務強制執行事
    件卷宗查核無訛。被上訴人既否認上訴人就系爭建物有排除
    強制執行之權利，上訴人自應就其對系爭建物有何所有權、
    質權等排除強制執行之權負証明之責。查：上訴人於本件起
    訴時主張：系爭建物為訴外人丙○○所建，伊於82年5月12
    日以1,306,384元向訴外人丙○○買受系爭建物，（見原審
    卷第4頁、第17頁反面），嗣因被上訴人提出前揭最高法院
    44年台上字第721號判例意旨抗辯上訴人縱受讓該建物，亦
    不能執此而主張有排除強制執行之權利（見原審卷第20頁）
    。上訴人乃再改稱系爭建物為伊所興建，僅係以訴外人丙○
    ○名義向二林鎮公所申請建造執照及使用執照而已等語（見
    原審卷第26頁）。於本院中亦陳稱係伊出資興建云云。惟其
    前後所述，既屬不一，己難遽信為真。況其既稱係分別於82
    年5月12日、82年10月l日分別出資興建，興建原因係因當時
    沒有工作，為去當地找工作而興建住處等語，但尚未尋得工
    作，即花費鉅款蓋屋以為尋找工作之用，對其委由何人興建
    一節，亦陳稱不知承攬人名稱（見本院卷第l9頁反面），此
    均顯與常情不符。且其又稱：房子蓋好後即交予訴外人丙○
    ○使用（見本院卷第l9頁反面），亦與其前稱花鉅款蓋屋目
    的不符。再參以上訴人訴訟代理人即訴外人丙○○之子丁○
    ○於及其妻謝董美惠分別於台灣彰化地方法院98年斗簡字第
    115號拆屋執行事件中，亦主張系爭建物由伊等建造（見本
    院卷第24頁、26頁），於台灣彰化地方法院98年司執字第30
    752號執行案件中則稱：系爭房屋舟丙○○出名起造，於10
    餘年前出售予不詳姓名者，5、6年前由謝姓者承租云云。有
    調閱之上開執行卷足稽。渠等所述均不一致，而上訴人復為
    執行案件之債務人丙○○之弟（見本院卷第l9頁），益証上
    訴人前揭所辯伊為系爭建物之原始建築人等語，均無足取。
    從而，自難認其有何足以排除強制執行之權利。
五、綜上所述，本件上訴人主張，為不足採，被上訴人抗辯謂：
    依上訴人前後主張不一等情以觀，系爭建物確為執行債務人
    丙○○所興建，其後亦無出售予上訴人之事實，縱上訴人曾
    向丙○○買受系爭房屋，依前揭最高法院48年台上宇第209
    號判例意旨，上訴人亦無排除強制執行之權利等語。尚屬可
    信。從而，上訴人主張本於強制執行法第15條規定，提起第
    三人異議之訴，請求確認上訴人對系爭建物有所有權存在，
    並撤銷原審法院98年度司執字第30752號清償債務之執行，
    為無理由，不應准許，應予駁回。原審為上訴人敗訴之判決
    ，並無不合。上訴意旨指摘原判決不當，求予廢棄改判，為
    無理由，應予駁回。又本件事証已臻明確，兩造其餘攻擊防
    禦方法及上訴人請求傳訊証人丙○○，均核無必要，併此敘
    明。
六、據上論結，本件上訴為無理由，依民事訴訟法第449條第l項
    、第78條，判決如主文。
中    華    民    國    99    年    9     月    15    日
                民事第六庭    審判長法  官  袁再興
                                    法  官  陳賢慧
                                    法  官  吳惠郁
以上正本係照原本作成。
如對本判決上訴，須於收受判決送達後20日內向本院提出上訴書
狀，其未表明上訴理由者，應於提出上訴後20日內向本院提出上
訴理由書（須按他造人數附具繕本）。
上訴時應提出委任律師為訴訟代理人之委任狀。具有民事訴訟法
第466條之1第1項但書或第2項之情形為訴訟代理人者，另應附具
律師及格證書及釋明委任人與受任人有該條項所定關係之釋明文
書影本。如委任律師提起上訴者，應一併繳納上訴審裁判費。
                                    書記官  周巧屏
中    華    民    國    99    年    9     月    15    日
                                                      Ｓ

司法院資訊處製作；財團法人民間司法改革基金會備份。
